【裁判字號】    95,勞簡上,2
【裁判日期】    950922
【裁判案由】    損害賠償
【裁判全文】
臺灣嘉義地方法院民事判決  95年度勞簡上字第2號
上  訴  人  御登國際有限公司
法定代理人  甲○○
訴訟代理人  丙○○
            丁○○
被上訴人    乙○○
上列當事人間請求損害賠償事件，上訴人對於民國95年4月6日本
院嘉義簡易庭95年度嘉勞簡字第1號第一審判決提起上訴，於民
國95年9月13日經言詞辯論終結，本院判決如下：
    主  文
上訴及擴張之訴均駁回。
第二審（含擴張部分）訴訟費用由上訴人負擔。
    事實及理由
壹、按訴之變更、追加，非經他造同意，不得為之。但有第255
    條第1項第2款至第6款情形，不在此限；又訴之變更、追加
    他訴，於擴張或減縮應受判決事項之聲明行為無礙；民事訴
    訟法第446條第1項及第255條第1項第3款分別定有明文。本
    件上訴人於原審依債務不履行之法律關係，請求被上訴人應
    給付上訴人違約金新臺幣（下同）244,695元，嗣於本審中
    擴張請求金額為287,737元。此係屬民事訴訟法第255條第1
    項第3款所謂擴張應受判決事項之聲明，且被上訴人亦無異
    議，而為本案之言詞辯論，依前揭之說明，自屬無礙（最高
    法院53年度台上字第943號判例參照），合先敘明。
貳、上訴人起訴主張：
一、被上訴人於民國93年5月起在上訴人公司任職美容師，並於9
    3年6月20日書立競業禁止及保密切結書，保證其於受僱期間
    絕無「未按正常程序離職」或「未作完整交接手續」情事發
    生，否則願無條件給付上訴人相當於離職前6個月薪資總額
    之賠償金，作為被上訴人違約時上訴人之損害，詎被上訴人
    於93年12月25日起無故曠職，且未完成交接，造成上訴人產
    銷成本與商譽損失。而被上訴人於上訴人公司離職前6個月
    薪資共計244,695元。又勞動基準法第12條第1項第6款之規
    定，勞工無正當理由繼續曠工3日或1個月內曠工6日者，雇
    主得不經預告終止勞動契約，因之上訴人以起訴狀繕本送達
    被上訴人為終止契約之意思表示。為此，爰依民法債務不履
    行及上訴人公司競業禁止及保密切結書第2條規定，提起本
    件訴訟，並聲明：（一）被上訴人應給付上訴人244,695元
    。（二）願供擔保聲請宣告假執行。原審以上訴人無法證明
    被上訴人之離職違反離職手續，而判決駁回上訴人之訴，上
    訴人不服，提起上訴，並擴張應受判決事項之聲明，而聲明
    ：（一）原判決廢棄。（二）被上訴人應給付上訴人287,73
    7元，及自93年12月25日起至清償日止，按週年利率5%計算
    之利息。
二、對被上訴人抗辯所為之陳述：被上訴人當時之主管為李美慧
    而非戊○○，故戊○○無批准被上訴人離職之權限，因之被
    上訴人所辦理之離職手續不符規定。
參、被上訴人則以：其於93年12月22日離職時已向主管戊○○請
    示並經批示核可，離職申請書上亦註明：被上訴人為大陸地
    區人民因需返回大陸地區，故准予提前離開之情。被上訴人
    並將一切交接事項存貨、數量點交予戊○○副理，無未按正
    常程序離職之事實等語置辯，並聲明：上訴駁回。
肆、本件爭點：被上訴人離職時究竟有無違反「未按正常程序離
    職」之約定？
伍、法院之判斷：
一、上訴人主張被上訴人自93年5月間起任職於上訴人公司，被
    上訴人曾於93年6月20日書立「御登國際有限公司競業禁止
    及保密切結書」及「御登國際有限公司-玉蔻漢方化妝品員
    工自制及業績提撥切結」。又被上訴人於93年12月25日前6
    個月間共領薪資287,737元之事實，為被上訴人所不爭執（
    詳本審卷第19頁），應堪信為真實。
二、上訴人主張被上訴人離職，違反上訴人公司之離職程序云云
    ，惟為被上訴人所否認，並以前詞置辯。依上訴人提出之「
    御登國際有限公司競業禁止及保密切結書」第2條規定：「
    本人保證受聘（僱）期間內，絕無『未按正常程式離職（無
    故棄職）』或『離職未做完整交接手續』情事發生，否則願
    無條件給付御登國際有限公司相當於離職前六個月薪津總額
    之賠償金」等語（詳94年度中勞簡字第87號卷第6頁）。又
    「御登國際有限公司-玉蔻漢方化妝品員工自制及業績提撥
    切結」第4條規定：「應於一個月前提出離職申請，並同意
    依照御登國際有限公司『業績提撥規則』，提撥部分業績給
    承接本人顧客之人員；業績提撥後，御登國際有限公司應出
    具業績提撥證明書」、第5條規定：「離職前應製作並交付
    完整客戶資料及公司教育文件資料之交接清冊（含顧客資料
    、護膚契約書、做臉及身體記錄表等…文件）及顧客產品（
    附顧客產品明細表）予御登國際有限公司及該專櫃主管完成
    交接」等語（同上卷第7頁）。是依上開規定，上訴人公司
    之員工欲離職者，須符合（一）於1個月前提出；（二）離
    職前應製作並交付完整客戶資料及公司教育文件資料之交接
    清冊（含顧客資料、護膚契約書、做臉及身體記錄表等…文
    件）及顧客產品（附顧客產品明細表）予上訴人公司及該專
    櫃主管完成交接等要件。至業績之提撥，則是由上訴人公司
    依其提撥規則提撥之，非欲職員工之義務。故應審究者，為
    被上訴人之離職，是否符合上開要件。經查：
（一）被上訴人之離職，固未於1個月前提出。但被上訴人主張
      係因情形特殊，要回大陸地區辦簽證，且經主管戊○○同
      意及辦妥交接，並提出員工離職申請書1紙為證（詳原審
      卷第10-1頁）。查該申請書上確有戊○○之簽名與「公司
      批准」、「本因符合公條件離職後還續住一個月，但因情
      形特殊要回大陸辦簽證，所以提前走」等語。又證人戊○
      ○證稱：伊自93年間起任職上訴人公司，被上訴人之員工
      離職申請書上所載「主管簽核」為伊所簽名，因其為單位
      主管，故先簽第一道手續，再傳真給上訴人公司主任核准
      ，當時的主任是蒙智忠。而當時離職日期已寫好，至於其
      上所載「公司批准」是丁○○打電話同意伊全權處理。原
      本員工離職是要經過人事部經理，但本件是經過丁○○授
      權處理，後來伊同意被上訴人離職，被上訴人有向伊辦理
      交接，作產品盤點等語（詳本審卷第56至第58頁），核與
      被上訴人所述情形相符。再上訴人之訴訟代理人丁○○於
      本院準備程序中陳稱：其為上訴人公司法定代理人之配偶
      ，職稱是負責人等語（詳本審卷第55頁），且未就證人戊
      ○○之證述為否認，堪認證人戊○○所述為真實。故被上
      訴人確有因須返回大陸地區辦理簽證之情形，而未於1個
      月前申請離職，但已得上訴人公司之同意，且已辦妥交接
      之事實，故被上訴人之離職，應認符合上訴人公司之程序
      。
（二）上訴人否認戊○○當時為被上訴人之主管，當時主管為李
      美慧云云。但查上訴人於原審先陳稱：戊○○為被上訴人
      之主任，伊為嘉義區最高主管，但被上訴人要離職，一定
      要到總公司來辦理，其權限只有在業務方面等語（詳原審
      卷第15頁）；嗣改稱：證人戊○○係自稱副理，但實際上
      為專櫃美容師；93年間已降為業務，非主管，被上訴人當
      時之主管為李美慧等語（詳原審卷第20頁、第23頁），是
      連上訴人公司本身已不清楚戊○○之身分，則如何苛求員
      工知悉？再證人蒙智忠亦證稱：可能戊○○自稱是副理，
      因業務上之需求，對外稱自己為副理。當時伊之專櫃與其
      他的櫃合併，主管不在，伊就自行代批等語（詳原審卷第
      20頁）。足證上訴人公司就戊○○自稱為副理之情並未遭
      上訴人公司所糾正或制止，且上訴人公司因業務之合櫃，
      於李美慧不在時，均由戊○○處理主管業務，從而被上訴
      人自有可能認為戊○○係其主管。又上訴人對被上訴人係
      向戊○○應徵進入上訴人公司之事實未爭執，則戊○○既
      有權應徵新進人員，則被上訴人認為其亦有權同意離職申
      請，亦符常情。故被上訴人所辯離職已得主管戊○○之同
      意等語，尚屬非虛。況被上訴人之離職，既經總公司之丁
      ○○同意，故縱戊○○非主管，但既已得上訴人公司之更
      高階主管之同意，則其離職，應認符合上訴人公司之離職
      程序。
（三）再上訴人主張被上訴人應循「符合規定之離職手續」辦理
      云云，惟查證人戊○○證稱被上訴人已完成交接之情（詳
      本審卷第58頁），已如前述，則被上訴人之離職，應認已
      符合「離職前應製作並交付完整客戶資料及公司教育文件
      資料之交接清冊（含顧客資料、護膚契約書、做臉及身體
      記錄表等…文件）及顧客產品（附顧客產品明細表）予上
      訴人公司及該專櫃主管完成交接」之要件。另上訴人於原
      審陳稱：被上訴人要離職，一定要到總公司來辦理云云，
      並提出上訴人公司93年12月主管報告書所載「已將『請假
      』、『留職停薪』、『離職』等相關手續仔細向所有美容
      師宣導佈達完畢」（詳原審卷第29頁）。惟前揭「御登國
      際有限公司競業禁止及保密切結書」及「御登國際有限公
      司-玉蔻漢方化妝品員工自制及業績提撥切結」均未有離
      職須至總公司辦理，甚或應經上訴人公司人事部或一級主
      管以上批准之規定，故上訴人此部分主張不足採信。至上
      訴人所提出陳怡涵、呂宛柔之員工離職申請書（詳原審卷
      第32、33頁），其格式亦與被上訴人所提出者相同，益證
      被上訴人已符上訴人公司規定，完成辦理離職手續。
（四）證人即曾任上訴人公司南區人事主管蒙智忠雖於原審證稱
      ：自93年9月25日至94年1月10日任職於上訴人公司，被上
      訴人有傳真1份離職書至公司，其口頭向被上訴人表示不
      符公司離職程序，請被上訴人再寄1份等語（詳原審卷第
      19頁）。被上訴人則陳稱：已傳真（原審卷第10-1頁）離
      職申請書等語。證人蒙智忠雖稱被上訴人所傳真者，非該
      申請書，惟其未能提出所謂被上訴人之「不符公司離職程
      序之申請書」，故其所證是否為真，尚屬有疑。另被上訴
      人既已向戊○○為離職之申請且形式上業經批准，縱上訴
      人公司內部確有所謂之「符合規定之離職程序」，然上訴
      人亦有使被上訴人知悉此程序之義務，而上訴人並無法舉
      證證明確有所謂之「符合規定之離職手續」，況若果有此
      手續，何以當時為被上訴人主管、較為資深之戊○○會不
      知悉？甚至直接批准被上訴人離職申請？是上訴人以被上
      訴人之離職，未依離職程序云云，要無足採。
三、綜上所述，本件被上訴人所辯其離職符合上訴人公司之程序
    等語，應堪採信，上訴人主張被上訴人離職不符規定，而請
    求被上訴人給付違約金287,737元，及自93年12月25日起至
    清償日止，按週年利率5%計算之利息云云，不足採信。從而
    原審判決駁回上訴人之請求，核無違誤，上訴意旨指摘原判
    決不當，求予廢棄改判，並擴張應受判決事項之聲明，則無
    理由，應駁回其上訴及擴張之訴。
陸、本件待證事實已臻明瞭，兩造其餘攻擊防禦方法及舉證，對
    判決之結果已不生影響，爰不一一詳為審酌，併此敘明。
柒、據上論結，本件上上訴人之上訴及擴張聲明均為無理由，依
    民事訴訟法第436條之1第3項、第449條第1項、第78條，判
    決如主文。
中    華    民    國    95    年    9     月    22    日
                  民事第二庭  審判長  法  官  黃茂宏
                                      法  官  陳琪媛
                                      法  官  張育彰
以上正本係照原本作成。
本判決不得上訴。
中    華    民    國    95    年    9     月    22    日
                                      書記官  陳湘蓉


司法院資訊處製作；財團法人民間司法改革基金會備份。
